【裁判字號】    89,交聲,16
【裁判日期】    890901
【裁判案由】    違反道路交通管理處罰條例聲明異議
【裁判全文】
臺灣苗栗地方法院交通事件事裁定                    八十九年度交聲字第一六號
    移送機關  交通部公路局新竹區監理所苗栗監理站
    異議人即
    受處分人  甲○○
右列受處分人因違反道路交通管理處罰條例案件，對於交通部公路局新竹區監理所苗
栗監理站八十九年四月二十八日所為之處分（苗稽車字第五四─四四七一六三號裁決
書），聲明異議，本院裁定如左：
    主  文
原處分撤銷。
甲○○汽車所有人，未領用牌照行駛汽車，處罰鍰貳仟肆佰元，並禁止其行駛。
    理  由
一、聲明異議意旨略以：交通部公路局新竹區監理所苗栗監理站（下稱苗栗監理站）
    民國八十八年四月二十八日苗稽車字第五四─四四七一六三號裁決稱：聲明異議
    人即受處分人甲○○於八十八年七月十八日上午十一時二十五分許，騎乘引擎號
    碼ＳＣ３３Ｅ0000000號重型機車，在中橫公路二十九點七五公里處，為
    台中縣警察局和平分局警員舉發「拼裝車未經核准領用牌照行駛公路」，復於八
    十八年十二月三十日更正舉發內容為「騎未懸掛號牌重機車行駛公路」。因異議
    人未於舉發單所載應到案時間到站接受裁罰，苗栗監理站乃於八十九年四月二十
    八日以拼裝車未領用牌照行駛為由，依道路交通管理處罰條例第十二條第一項第
    二款及第二項之規定，逕行裁決罰鍰新台幣柒仟貳佰元及車輛沒入。異議人雖有
    於上開時地為警查獲舉發，惟異議人所有的重機車，係在日本整車購入，經拆解
    後以原車零件進口，嗣再組裝還原，並未變更原廠零件及設計規範，應不屬拼裝
    車，僅係自行組裝未領牌照行駛，原處分機關依道路交通管理處罰條例第十二條
    第一項第二款及第二項之規定裁罰，尚有未合等語。
二、經查，受處分人所有之右揭重型機車一部，係在國外購買，經分解進口後在台灣
    重新組裝回原車，有受處分人提出之原廠證明、讓渡書、財政部台灣省北區國稅
    局貨物稅自動報繳繳款書、財政部台灣省北區國稅局貨物稅完稅照及原廠使用操
    作手冊等在卷可稽。足徵受處分人所辯：該車係在國外購買，經分解進口後在台
    灣重新組裝回原車等語，應堪採信。茲應審究者為系爭車輛是否為道路交通管理
    處罰條例第十二條第一項第二款所稱之「拼裝車」。查禁止「拼裝車」在公路上
    行駛的立法本旨係著眼於使用上的不安全性，亦即基於使用安全考量，任何非由
    合格正式車廠所設計、製造出廠的車輛，或在原廠車上任意改裝非屬原廠設計規
    範或容許代換的零件，因其整車結構並不曾或更動後未再經原廠的嚴謹檢測及調
    校，使用上具有潛在的危險性，故上述二種車輛均屬所謂的「拼裝車」。至若將
    原廠車完全拆解後，再予組合還原的車輛，既未更動或破壞「整車」既有設計的
    系統調諧性和合適度，故仍屬原廠車而不在該條例第一項第二款所稱「拼裝車」
    規範之列。雖道路交通安全規則第十七條規定汽車新領牌照登記應依規定繳驗車
    輛來歷憑證，而本件異議人所持有由海關進口者，為該機車之零組件證明，並非
    整車證明，然此應係其為規避國內目前尚未開放高排汽量重型機車進口之舉，倘
    國內開放該重型機車進口，其即可由國外將整車原裝進口，再憑證辦理汽車牌照
    登記。是自不得以該重型機車係以化整為零之方式進口後，再予組裝，因礙於法
    令規章之限制，無法辦理汽車牌照登記，即認該重型機車係由不同車輛零件拼湊
    而成之「拼裝車」。受處分人辯稱系爭重型機車非屬「拼裝車」，應堪採信。原
    處分未審酌及此，認受處分人所有系爭重型機車係拼裝車輛，未領用牌照行駛，
    依道路交通管理處罰條例第十二條第一項第二款及第二項之規定，裁處異議人罰
    鍰二千四百元（即新台幣七千二百元）並沒入該車，尚有未合。異議人之聲明異
    議為有理由，原處分應予撤銷。又異議人確有於前揭時、地未領用牌照行駛之違
    規事實，違反道路交通管理處罰條例第十二條第一項第一款之規定，故本院另為
    裁定如主文第二項所示。
三、據上論斷，應依道路交通案件處理辦法第二十條、道路交通管理處罰條例第十二
    條第一項第一款，裁定如主文。
中      華      民      國      八十九      年     九     月      一    日
                                      臺灣苗栗地方法院交通法庭
                                          法  官  劉  興  浪
右正本證明與原本無異。
如不服本裁定，應於裁定送達後五日內向本院提出抗告狀。
                                          書記官  陳  建  分
中      華      民      國      八十九      年     九     月      一    日


司法院資訊處製作；財團法人民間司法改革基金會備份。
